臺灣基隆地方法院宣示判決筆錄
　　　　　　　　　　　　　　　　　　　　　　　　　九十年度基簡字第四七七號
　　原　　　　告　天友企業有限公司
　　法 定 代理人　乙○○
　　訴 訟 代理人　甲○○
　　被　　　　告　丁○○
　　兼訴訟代理人　丙○○
右當事人間九十年度基簡字第四七七號損害賠償事件於民國九十一年四月二十四日下
午四時在本院民事第七法庭公開宣示判決出席職員如左：
　　　　　　　　　法　　　官　蔡佳玲
　　　　　　　　　法院書記官　陳碧玉
　　　　　　　　　通　　　譯　林玉梅
朗讀案由兩造均未到
法官朗讀主文宣示判決，並論知將判決主文、所裁判之訴訟標的及其理由要領，記載
於後：
    主      文
被告丙○○應給付原告新臺幣陸萬零玖佰拾玖元，及自民國九十年九月十二日起至
清償日止，按年息百分之五計算之利息。
原告其餘之訴駁回。
訴訟費用由被告丙○○負擔十分之一，餘由原告負擔。
本判決原告勝訴部分於原告以新臺幣貳萬元為被告丙○○供擔保後，得為假執行。
原告其餘假執行之聲請駁回。
    事實及理由要領
一、原告甲○○於起訴狀送達後，將原告變更為天友企業有限公司（法定代理人乙○○、訴訟代理人甲○○），經被告同意，且請求之基礎事實同一，並不甚礙被告
    之防禦及訴訟之終結，依民事訴訟法第二百五十五條第一項第一款、第二款、第
    七款及第二項之規定，應予准許。又原告本起訴請求被告賠償新臺幣（下同）四
    十八萬四千六百五十元及自九十年一月十七日起至清償日止按中央銀行放款年息
    百分之六計算之利息，於起訴狀送達後，先減縮應受判決事項之聲明請求被告賠
    償四十八萬四千六百五十元及自起訴狀繕本送達被告之翌日起至清償日止按年息
    百分之五計算之利息，嗣又擴張應受判決事項之聲明請求被告賠償六十萬一千六
    百五十元及自起訴狀繕本送達被告之翌日起至清償日止按年息百分之五計算之利
    息，依民事訴訟法第二百五十五條第一項第三款之規定，應予准許。再者，原告
    擴張應受判決事項之聲明後，本件已逾民事訴訟法第四百二十七條第一項、第二
    項所規定之簡易訴訟程序範疇，惟本院續依簡易訴訟程序審理時，兩造均不抗辯
    而為本案之言詞辯論，依民事訴訟法第四百二十七條第三項、第四項之規定，視
    為當事人合意適用簡易程序。
二、原告起訴主張：被告丁○○將其所有之車號八Ｇ－四七二六號自用小客車借予被
    告丙○○駕駛，被告丙○○於九十年一月十五日（起訴狀誤載為十六日）晚間七
    時許飲酒，同日晚間十時五十分許已不能安全駕駛動力交通工具，竟仍駕駛該車
    行經臺北縣汐止市○○街七○○號湖光餐廳前（起訴狀誤載為康寧街六八八號前
    ），因超速且酒後不能安全駕駛而撞及原告所有交由甲○○駕駛之車號ＡＮ－○
    六六九號自用小客車，致該車受損，估計修復費用二十九萬五千六百五十元，且
    因被告肇事後拒不賠償，原告不敢貿然修復該車，將車停放在停車場內，自九十
    年一月十七日起至九十一年一月十六日止，原告共支出停車場保管費十萬八千元
    ，另該車原本交由公司股東甲○○作為往返汐止與基隆間之上下班交通工具，因
    被告拒不賠償，甲○○改乘計程車上下班，自九十年一月十七日起至九十一年一
    月二十一日止，原告共支出甲○○之交通費十九萬八千元，被告丁○○將車借予
    飲酒過量之被告丙○○駕駛，亦有過失，為此爰依侵權行為之法律關係請求被告
    共同賠償原告六十萬一千六百五十元。
三、被告丙○○抗辯：伊雖酒後駕車，但駕駛行為並無過失，車禍肇因於原告未打方
    向燈即突然自路旁駛出欲橫越康寧街至對向停車場而撞及伊車。
四、被告丁○○抗辯：伊出國，車鑰匙放在家中，家人均可借用，伊不知被告丙○○
    何時駕車出去，並非明知被告丙○○飲酒過量猶出借該車。
五、經查：
  (一)原告主張車號八Ｇ－四七二六號自用小客車係被告丁○○所有，被告丁○○於九
    十年一月十五日將車借予被告丙○○駕駛，被告丙○○於九十年一月十五日晚間
    七時許飲酒，同日晚間十時五十分許駕車行經臺北縣汐止市○○街七○○號湖光
    餐廳前，與原告所有交由甲○○駕駛之車號ＡＮ－○六六九號自用小客車發生碰
    撞，原告車輛因而受損之事實，業據原告提出臺灣士林地方法院九十年度湖交簡
    字第三二九號刑事簡易判決一份（該案判處被告丙○○服用酒類不能安全駕駛動
    力交通工具而駕駛，處罰金柒仟元，如易服勞役以佰元折算壹日）、義美汽車
    實業股份有限公司估價單五張及車損照片八張為證，且為被告所不爭執，並經本
    院依職權向臺北縣政府警察局汐止分局調閱本件車禍道路交通事故調查報告表、
    現場照片及偵訊筆錄查證屬實，堪信原告此項主張為真實。另原告主張本件車禍
    肇因於被告丙○○之駕駛過失一節，為被告丙○○否認，然由警方所製作之道路
    交通事故調查報告表事故現場圖及照片內容觀之：事發當時甲○○駕駛原告之車
    輛於康寧街七○○號前由東往西欲橫越道路，被告丙○○駕車沿康寧街由南往北
    直行，原告車輛之車頭位置受損（由左前往右前方向延伸）、引擎蓋翹起，被告
    車輛之右前車輪位置受損，顯見兩車車頭幾乎同時抵達撞擊點，兩車駕駛人均同
    有未充分注意車前狀況之過失，被告丙○○辯稱其駕駛行為並無過失一節，不足
    採信。
  (二)原告另主張被告丁○○將車借予飲酒過量之被告丙○○駕駛，亦應負侵權行為損
    害賠償責任一節，為被告丁○○所否認，被告丁○○抗辯其人在國外，不知被告
    丙○○於飲酒過量之狀態下猶駕駛該車等語，並提出其於八十九年十二月二十八
    日出境，九十年一月十六日入境之護照資料影本為證。按「違反保護他人之法律
    ，致生損害於他人者，負賠償責任。但能證明其行為無過失者，不在此限。」民
    法第一百八十四條第二項定有明文，原告主張被告丁○○明知被告丙○○飲酒過
    量猶將車借予被告丙○○駕駛，違反保護他人之法律，應負賠償責任一節，未據
    原告提出積極證據以佐其說，且由被告丁○○之護照資料研判，車禍發生當日（
    九十年一月十五日）被告丁○○確實在國外（其於八十九年十二月二十八日出境
    、九十年一月十六日入境），被告丁○○於出國之際將車借由家人使用，乃人情
    之常，並無可議之處，被告丁○○顯不可能於國外預知被告丙○○已飲酒過量而
    拒絕出借該車，是被告丁○○於出國之際將車借予被告丙○○使用之行為並無過
    失，原告此項主張不足採信。
六、按因故意或過失，不法侵害他人之權利者，負損害賠償責任，民法第一百八十四
    條第一項前段定有明文。茲就原告所請求之損害應否准許，分述如次：
  (1)汽車修復費用：原告所有之車號ＡＮ－○六六九號自用小客車於九十年一月十五
    日車禍受損後，估計修復費用二十九萬五千六百五十元，業據原告提出估價單為
    證，本院審核原告車輛之受損照片佐以兩車撞擊之部位研判，認原告所提出之修
    理項目均屬維修之必要項目，是該車因本件車禍受損所需修復費用為二十九萬五
    千六百五十元，堪可認定。惟依民法第一百九十六條規定請求物被毀損所減少之
    價額，固得以修復費用為估定之標準，但以必要者為限，即修理材料以新品換舊
    品，應予折舊。原告之車輛為七十七年出廠（月份不明，以七十七年七月一日計
    ），有汽車新領牌照登記書在卷可稽，至九十年一月十五日肇事受損時止，依營
    利事業所得稅查核準則第九十五條第八項規定：「固定資產提列折舊採用定率遞
    減法者，以一年為計算單位，其使用期間未滿一年者，按實際使用之月數相當於
    全年之比例計算之，不滿一月者，以一月計」之方法計算結果，原告車輛實際使
    用年數為十二年六月又十五日，應以十二年七月計，其汽車及附加零件已有折舊
    ，應將折舊部分予以扣除。本院依行政部所頒固定資產耐用年數表及固定資產折
    舊率表之規定，自用小客車之耐用年數為五年，依定率遞減法每年折舊千分之三
    百六十九，則原告請求之修理費中零件部分為二十一萬五千六百五十元，依上開
    標準計算之折舊額已逾原額之十分之九，按採定率遞減法者，其最後一年之折舊
    額，加歷年折舊累計額，其總和不得超過該資產成本原額之十分之九，爰依十分
    之九計算折舊額為十九萬四千零八十五元，扣除折舊額後，原告所得請求之零件
    費用為二萬一千五百六十五元。連同不應折舊之工資六萬五千元及烤漆一萬五千
    元，合計為十萬一千五百六十五元。
  (2)停車場保管費用：原告主張因被告拒不修復其車，致該車自九十年一月十七日起
    至九十一年一月十六日止，長期停放在停車場內，原告共支出停車場保管費十萬
    八千元，應由被告負責賠償一節，經被告否認有賠償停車保管費之義務。按原告
    既為ＡＮ－○六六九號自用小客車之所有權人，不問該車是否遭毀損，均負有自
    行保管該車之責，非謂侵權行為人即有代其保管該車之義務，原告主張之停車保
    管費並非因本件侵權行為所生之損害，其請求並無理由。
  (3)交通費用部分：原告主張其所有之ＡＮ－○六六九號自用小客車平日交由公司股
    東甲○○使用，因遭被告撞毀，甲○○須改乘計程車上下班，原告共代甲○○支
    出計程車交通費十九萬八千元之事實，亦為被告否認。查原告公司股東甲○○雖
    提出其搭乘計程車上下班之計程車車資收據共四十一張為證，然甲○○支出計程
    車車資後，是否曾向原告請款，未據原告提出相關證據證明，原告空言主張曾代
    股東甲○○支出計程車車資一節，不足採信。
七、次按損害之發生或擴大，被害人與有過失者，法院得減輕賠償金額或免除之，民
    法第二百十七條第一項定有明文。本件車禍發生之因，其一端固在被告丙○○酒
    後未充分注意車前狀況，駕駛行為有過失，惟原告未充分注意車前狀況以避免損
    害之發生或擴大，亦與有過失，本院斟酌兩造之過失程度，認被告丙○○應負百
    分之六十之過失責任。從而依過失相抵之法則，原告得請求賠償之金額為六萬零
    九百三十九元（１０１５６５Ｘ６０％＝６０９３９元）
八、綜上所述，原告基於侵權行為之法律關係，請求被告丙○○給付六萬零九百三十
    九元，及自起訴狀繕本送達翌日即九十年九月十二日起至清償日止，按年息百分
    之五計算之利息，為有理由，應予准許，逾上開金額部分之請求，於法無據，應
    予駁回。
九、原告陳明願供擔保請求宣告假執行，經核原告勝訴部分並無不合，茲酌定相當之
    擔保金額宣告之。原告其餘假執行之聲請，因其訴之駁回而失所依據，應併予駁
    回。
中　　　華　　　民　　　國　  九十一　  年　    四　    月　  二十四  　日
~B臺灣基隆地方法院基隆簡易庭
~B法　　　官　蔡　佳　玲
右正本證明與原本無異。
本筆錄正本之送達，與判決正本之送達，有同一效力。
對於本件判決如有不服，應於收受送達後二十日內向本院提出上訴書狀，上訴於本院
合議庭，並按他造當事人之人數附具繕本。
中　  　華　　　民　　　國　  九十一　　年　  　四　    月　　二十九　　日
~B法院書記官　陳　碧　玉
